臺灣士林地方法院民事裁定　　　一○○年度事聲字第一三○號
異　議　人
即　債權人　萬泰商業銀行股份有限公司
法定代理人　盧正昕
代　理　人　莊政文
上列異議人即債權人因相對人即債務人王青祥聲請更生事件，對
於中華民國一百年五月二十七日本院司法事務官九十九年度司執
消債更字第一八三號所為更生方案認可之裁定提出異議，本院裁
定如下：
    主  文
異議駁回。
    理  由
一、按債務人有薪資、執行業務所得或其他固定收入，法院認更
    生方案之條件公允者，得不經債權人會議可決，逕依債務人
    之聲請或依職權以裁定認可更生方案，消費者債務清理條例
    第六十四條第一項定有明文。又當事人對於司法事務官處理
    事件所為之終局處分，得於處分送達後十日之不變期間內，
    以書狀向司法事務官提出異議。司法事務官認前項異議有理
    由時，應另為適當之處分；認異議為無理由者，應送請法院
    裁定之。法院認第一項之異議為有理由時，應為適當之裁定
    ；認異議為無理由者，應以裁定駁回之，此項規定於更生或
    清算之程序準用之，此觀民事訴訟法第二百四十條之四第一
    項至第三項、消費者債務清理條例第十五條規定即明。
二、異議意旨略以：本件更生方案債務人所陳可清償金額與總欠
    款金額仍有相當差距，若僅任其清償些微金額即可免除高達
    新臺幣（下同）二百七十六萬七千四百五十一元之債務，將
    難對社會上因理財不當、奢侈浪費，致衍生高額債務之人有
    所警惕，除對其他負有債務仍正常繳款之債務人有失公允外
    ，並將嚴重影響金融秩序之建立。況債務人更生方案所提清
    償成數僅百分之三十二點五，而原有債務因法院裁定更生而
    未再依約繼續加計利息，清償成數應屬過低，對各債權人而
    言實有失公平。又債務人目前任職之竣晟辦公傢俱有限公司
    （下稱竣晟公司）係由其祖父王登源任擔任負責人（現高齡
    八十歲），惟債務人之配偶林秋娟所設立之詠強辦公傢俱有
    限公司（下稱詠強公司）與竣晟公司之所在地相同（地址均
    為新北市○○區○○街四十一巷二十六號），故王登源應僅
    係竣晟公司之掛名負責人，此兩家公司應為債務人與其配偶
    林秋娟共同經營。且經調閱債務人向異議人申請信用卡時，
    於申請書所填寫之收入資料顯示，其當時任職詠強公司，年
    收入一百二十萬元，高出現收入甚多，再者，債務人年僅四
    十一歲，正值中壯，且身體健康，以其經歷、年齡及身心狀
    況，如能辛勤工作，收入應有維持當年收入狀況之可能，故
    債務人每月收入應係以多報少，而應調查債務人是否為上開
    兩家公司之實際負責人，及其目前三萬元收入來源之正確性
    ，以釐清其目前實際收入是否屬實，倘任其將收入隱匿並留
    為私用，對債權人而言實屬不公。另債務人既曾可賺取月薪
    十萬元之收入，今卻僅以賺取三萬元之微薄收入為滿足，相
    差七萬元之鉅，無異鼓勵社會大眾皆無需努力工作償還債務
    ，僅需於更生時製造低薪假象，待其更生方案認可時再謀求
    或賺取高薪即可，顯有大鑽法律漏洞之嫌。是債務人所提更
    生方案實難謂公允，亦難令異議人信服等語。
三、按消費者債務清理條例之制定，乃為使負債務之消費者得依
    本條例所定程序清理其債務，以調整其與債權人及其他利害
    關係人之權利義務關係，保障債權人之公平受償，謀求消費
    者經濟生活之更生，進而健全社會經濟之發展，此觀諸消費
    者債務清理條例第一條規定即明。故更生方案應以債務人自
    力所能獲得之現有資力作為履行之基礎，盡其最大能力提出
    清償條件，其過往或將來薪資收入均難作為現有薪資之判斷
    依據。而法院於認可更生方案時，除有同條例第六十三條或
    第六十四條第二項所列各款情形外，尚非不得斟酌債務人之
    資力狀況，依債務人所提更生方案之還款成數、債務人所提
    之更生方案有無浪費之情事，及債務人實際生活上有無特殊
    困難等情狀，加以考量，而裁量認可更生方案。
四、經查：
  (一)債務人以其有不能清償債務之情事，向本院聲請更生，經本
    院於民國九十九年三月二十四日以九十八年度消債更字第二
    五四號裁定自同年月二十五日下午五時起開始更生程序，並
    命司法事務官進行本件更生程序。嗣經本院司法事務官依消
    費者債務清理條例第六十四條第一項規定，審酌債務人任職
    竣晟公司，有固定薪資收入，且提出之更生方案為以一個月
    為一期，共九十六期，第一期至第四十五期每期清償一萬一
    千元，第四十六期至第六十四期每期清償一萬四千三百三十
    三元，第六十五期至第九十六期每期清償一萬七千六百六十
    六元，總清償金額為一百三十三萬二千六百三十九元，無擔
    保及無優先權債權人受清償比例為百分之三十二點五，債務
    人以其目前每月薪資收入，扣除清償金額一萬一千元、三名
    未成年子女之扶養費九千九百九十九元，剩餘九千零一元用
    以支應其日常生活所需，並未逾越通常人之生活水平，認其
    更生條件核屬公允、適當、可行，復無同條例第六十三條第
    一項所定不應認可之消極事由存在，故不經債權人會議可決
    ，於一百年五月二十七日以九十九年度司執消債更字第一八
    三號裁定認可上開更生方案，業經本院依職權調取上揭卷宗
    核閱屬實。
  (二)異議人雖主張：債務人之更生方案所提清償成數僅百分之三
    十二點五，清償成數過低。又債務人應為詠強公司及竣晟公
    司之實際經營者，且債務人過去曾有月薪十萬元之高收入，
    以其經歷、年齡及身心狀況，如能辛勤工作，應有維持過去
    收入狀況之可能，然其陳報現收入僅每月三萬元，實有以多
    報少之嫌。倘若寬鬆認定債務人收入及還款金額，無異鼓勵
    社會大眾皆無需努力工作償還債務，僅需於更生時製造低薪
    假象，待其更生方案認可時再謀求或賺取高薪即可，難謂公
    允等語。惟：
    1.按消費者債務清理條例之立法目的，係在使陷於經濟上困
      難之消費者，得依該條例清理債務，以妥適調整其與債權
      人間之權利義務，並重建其經濟生活，故更生方案應以債
      務人自力所能獲得之現有資力作為履行之基礎，盡其最大
      能力提出清償條件，其過往或將來薪資收入實難作為現有
      收入之判斷依據。且債務人究循債權人所提「個別一致性
      協商」，抑透過本條例解決債務，有自主決定權，而債務
      人既已依本條例聲請更生，並經本院裁定開始更生，自得
      依法提出更生方案以清償其債務。又債務人之更生方案應
      否准許，係以是否公允為斷，而所謂公允，應審酌債權人
      與債務人之利益衡平、債務人之償債能力與清償誠意及社
      會公益等因素為綜合判斷，非以還款成數為絕對標準。
    2.債務人自承詠強公司及竣晟公司實際由其經營，其配偶林
      秋娟、其祖父王登源僅分係詠強公司、竣晟公司之登記負
      責人等語（見本院九十八年度消債更字二五四號消債卷第
      八十七頁、第一○五頁、九十九年度司執消債更字第一八
      三號執行消債卷第一七一頁反面）。佐以詠強公司於八十
      八年二月四日設立，債務人於同年三月五日即以詠強公司
      為投保單位投保勞工保險，而詠強公司於九十八年一月一
      日起停業後，竣晟公司旋於九十八年二月十二日設立登記
      ，該公司之董事為其高齡之祖父王登源（二十年三月生）
      ，股東為其未成年長子王竣賢（八十三年八月生），亦有
      公司基本資料查詢、勞工保險被保險人投保資料表、債務
      人全戶戶及謄本、竣晟公司設立登記表在卷可稽（見同上
      消債更卷第八十一頁、第二十二頁、同上司執消債更卷第
      一六○頁至第一六二頁、第二○○頁、第二二六頁），堪
      認債務人確為詠強公司及竣晟公司之實際經營者無訛。
    3.然依債務人實際經營詠強公司及竣晟公司之狀況而言，依
      債權人萬泰商業銀行股份有限公司、日盛商業銀行股份有
      限公司及陽信商業銀行股份有限公司債權陳報狀所載（見
      同上司執消債更卷第三十五頁、第五十八頁、第六十九頁
      ），債務人擔任詠強公司貸款之保證人，即負擔保證債務
      高達二百九十萬五千七百五十六元（見同上司執消債更卷
      第三十五頁、第五十八頁、第六十九頁），足見詠強公司
      之資金困窘、負債累累。再揆諸竣晟公司九十八年度財政
      部臺灣省北區國稅局營利事業所得稅結算申報核定通知書
      、資產負債表、九十八年度營利事業所得稅結算申報書（
      暨損益及稅額計算表）之記載（見同上司執消債更卷第二
      三三頁、第二三四頁、第二三九頁），竣晟公司於九十八
      年二月間設立，九十八度全年淨所得額僅二十四萬七千零
      三十九元，平均每月淨所得為二萬二千四百五十八元〔計
      算式：247,039 ÷11＝22,458（元以下四捨五入）），足
      認竣晟公司經營不善、獲利不佳。而債務人自陳更生方案
      履行期間之月收入可達三萬元，已高於其經營竣晟公司之
      每月平均淨所得，應無收入以多報少之情事。
    4.至債務人於九十四年間向異議人申請信用卡時，固於申請
      書填載當時任職詠強公司之年收入為一百二十萬元（見同
      上司執消債更卷第四十二頁），惟詠強公司之經營實屬慘
      澹，已如前述，實難據以認定債務人於經營詠強公司期間
      ，其月收入可達十萬元之譜，況異議人又未對債務人於九
      十四年間之年收入確可達一百二十萬元之事實，舉其他證
      據證明，自難憑採。又債務人將來能否從事兼職或較高薪
      之工作，以增裕收入，需視其現有工作性質、個人專業能
      力、家庭因素及經濟景氣良窳等諸多因素而定，此繫諸將
      來不確定之因素，而此等因素既無法具體衡量，亦非債務
      人可自行決定，更非債權人或法院得以強制其為之，自無
      從採為判斷更生方案公允與否之客觀依據。
    5.債務人與其配偶及三名未成年子女（八十三年八月、八十
      五年二月、八十七年六月出生）同住於新北市淡水區，於
      更生方案履行期間，其每月個人生活必要支出僅九千零一
      元，已低於內政部所公布一百年度新北市每人每月最低生
      活費為一萬一千八百三十二元（按此標準係以每年家庭收
      支調查所得平均每人每月消費支出之百分之六十計算，且
      未包含勞、健保、勞退金及賦稅等項），顯見債務人願以
      更為拮据之方式維持基本生活。且債務人原應分擔二分之
      一對未成年子女扶養費即一萬七千七百四十八元（計算式
      ：11,832÷2 ×3 ＝17,748），然債務人自陳更生方案履
      行期間每月支出子女扶養費計九千九百九十九元，已低於
      上開金額，益徵債務人已盡其更生之誠意，盡力節省支出
      ，其家人亦已盡力協助減輕債務人扶養費之分擔。債務人
      既以其每月收入扣除子女扶養費及其個人生活必要支出後
      之餘額，悉數用以清償更生債務，又為求增加清償成數，
      除分別於長子及長女成年後（即分別自第四十六期及第六
      十五期起），將每期清償金額提高為一萬四千三百三十三
      及一萬七千六百六十六元，並將清償期限延長為消費者債
      務清理條例第五十三條第二項第三款所定最長清償期限八
      年，堪認債務人已盡最大努力及清理債務之誠信。揆諸消
      費者債務清理條例之立法目的，非但係使債務人得透過更
      生程序清償債務、重建其經濟生活，亦保障債務人於更生
      方案履行期間內能保有符合人性尊嚴之最低基本生活。是
      以，考量異議人與債務人之利益衡平、債務人之償債能力
      與清償誠意及社會公益等因素，難謂原裁定認可債務人之
      更生方案有欠公允之處。是異議人前開主張，自非可採。
五、綜上所述，本院事務官以債務人有固定收入，且所提出之更
    生方案係屬公允，復無消費者債務清理條例第六十三條、第
    六十四條第二項所規定不應認可之消極事由存在，而不經債
    權人會議可決，逕依職權認可更生方案，並依同條例第六十
    二條第二項酌定其生活限制，於法並無不合。異議人不服原
    裁定，提出異議，為無理由，應予駁回。
六、據上論結，本件異議為無理由，依消費者債務清理條例第十
    五條、民事訴訟法第二百四十條之四第三項後段，裁定如主
    文。
中    華    民    國  100     年    11    月    18    日
                  民事第三庭  法      官  孫萍萍
以上正本係照原本作成。
如不服本裁定，應於裁定送達後十日內，以書狀向本院提出抗告
，並繳納抗告費新臺幣壹仟元。
中    華    民    國  100     年    11    月    21    日
                              書  記  官  周嫣蘋